【裁判字號】    90,台上,4916
【裁判日期】    900809
【裁判案由】    違反毒品危害防制條例
【裁判全文】
最高法院刑事判決                                九十年度台上字第四九一六號
    上  訴  人  甲○○
右上訴人因違反毒品危害防制條例案件，不服台灣高等法院台南分院中華民國九十年
五月三十日第二審判決（九十年度上訴字第八○號，起訴案號：台灣嘉義地方法院檢
察署八十九年度偵字第八三六、一一二一、一五一○、一五一四號），提起上訴，本
院判決如左：
    主  文
原判決撤銷，發回台灣高等法院台南分院。
    理  由
本件原判決認定上訴人甲○○（綽號阿偉、豬哥）基於意圖販賣第一級毒品海洛因營
利之概括犯意，以所有之0000000000號呼叫器為聯絡工具，自民國八十八
年十二月間起，在嘉義縣竹崎鄉竹崎公園等地，連續販賣毒品海洛因予簡榮利、湯榮
財、楊儒芳及陳貴珍等人，其中既遂七次、未遂一次。至八十九年一月二十一日上午
十一時五十分許，由警持台灣嘉義地方法院檢察署檢察官所核發之搜索票，在嘉義縣
竹崎鄉○○村○○路七十六號竹崎消防分隊甲○○之上班處所內當場查獲，並扣得其
所有之海洛因二包（合計驗餘淨重一公克，包裝重○‧五四公克）、注射針筒六支、
注射針管一副、玻璃燈泡一個、美納水五瓶、帳冊三本、密封袋九個、橡皮管一條及
填充器一副等情。因而撤銷第一審不當之科刑判決，改判仍論處上訴人連續販賣第一
級毒品罪刑，固非無見。
惟查(一)、有罪判決書之事實一欄，為判斷其適用法律當否之準據，法院應將依職權認
定與論罪科刑有關之事實，翔實記載，然後於理由內逐一說明其憑以認定之證據，並
使事實認定與理由說明，互相適合，方為合法。倘事實認定與理由說明，不相一致，
或事實與理由之記載，前後齟齬，按諸刑事訴訟法第三百七十九條第十四款後段規定
，均屬判決理由矛盾之當然違背法令。本件原判決理由以湯榮財、楊儒芳二人於警局
、偵查中所供為真實可採，資為認定上訴人犯罪之證據。然關於上訴人販賣海洛因之
價格，依原判決理由所引用，湯榮財、楊儒芳二人於警局、偵查中係供稱「每次新台
幣（下同）二千元一小包」；或稱「二小包共計二千元」（見原判決第十二、十三頁
）。其等未曾供述有一小包五千元之價格，然原判決事實認定上訴人於八十八年十二
月間某日，係以五千元一包販賣予湯榮財、楊儒芳二人。事實認定與理由說明，不相
一致，已有理由矛盾之違法。(二)、承上，依原判決所引用湯榮財、楊儒芳二人於警局
、偵查中之供述，其等未曾供稱購買海洛因有積欠款項，犯罪事實亦記載每次由湯、
楊各出一千元或五千元，乃原判決理由又謂帳冊上所載之「財『欠』３６００＋２０
００」部分，應係湯榮財、楊儒芳三次向上訴人購買毒品支付之價款僅一千四百元及
二千元，尚欠三千六百元及二千元（見原判決第五頁），亦有矛盾。(三)、原判決引用
警員李坤聰於一審法院之證詞，資為認定上訴人於八十九年一月二十日下午販賣海洛
因予湯榮財未遂之重要證據。然警員李坤聰於第一審法院原稱「那天湯榮財與被告在
電話中說什麼我不知道」，又證稱「我有聽到湯榮財在去梅山電信局時，在偵防車上
跟被告說要買二千元海洛因，被告應該是有答應」（見同判決第六頁），已前後矛盾
，原判決採為上訴人犯罪之證據，亦有未洽。(四)、販賣第一級毒品所用之財物，沒收
之，如全部或一部不能沒收時，追徵其價額或以其財產抵償之，毒品危害防制條例第
十九條第一項規定甚明，此係採義務沒收主義，凡販賣毒品所用之財物，均應宣告沒
收，不能沒收時，追徵或以其財產抵償之，不以當場搜獲扣押者為限。原判決既認定
0000000000號呼叫器為上訴人所有供販賣第一級毒品之聯絡工具，乃又以
該呼叫器未扣案，且無法證明已存在，而未一併宣告沒收。自有判決不適用法則之違
法。以上或係上訴意旨所指摘，或為本院得依職權調查之事項，應認原判決有撤銷發
回更審之原因。原判決不另諭知無罪部分，基於審判不可分之原則，併予發回。
據上論結，應依刑事訴訟法第三百九十七條、第四百零一條，判決如主文。
中      華      民      國     九十     年      八      月      九      日
                              最高法院刑事第三庭
                                  審判長法官  陳  錫  奎
                                        法官  洪  清  江
                                        法官  李  伯  道
                                        法官  呂  丹  玉
                                        法官  陳  世  雄
      右正本證明與原本無異
                                              書  記  官
中      華      民      國     九十     年      八      月     十五     日


司法院資訊處製作；財團法人民間司法改革基金會備份。
